【裁判字號】    99,台上,7649
【裁判日期】    991209
【裁判案由】    違反毒品危害防制條例等罪
【裁判全文】
最高法院刑事判決            九十九年度台上字第七六四九號
上  訴  人  張金平
上列上訴人因違反毒品危害防制條例等罪案件，不服台灣高等法
院高雄分院中華民國九十九年九月二十三日第二審判決（九十九
年度上訴字第一二九○號，起訴案號：台灣高雄地方法院檢察署
九十八年度偵字第三一九一一號），提起上訴，本院判決如下：
    主  文
上訴駁回。
    理  由
按刑事訴訟法第三百七十七條規定：上訴於第三審法院，非以判
決違背法令為理由，不得為之；是提起第三審上訴，應以原判決
違背法令為理由，係屬法定要件。如果上訴理由書狀並非依據卷
內訴訟資料具體指摘原判決不適用何種法則或如何適用不當，或
所指摘原判決違法情事顯與法律規定得為第三審上訴理由之違法
情形不相適合時，均應認其上訴為違背法律上之程式，予以駁回
。本件原判決綜合全案證據資料，本於事實審法院之推理作用，
認定上訴人張金平有其事實欄一之(一)所載販賣第一級毒品海洛因
予江宏一次，及事實欄一之(二)所載轉讓海洛因予林卿筎三十次之
犯行，因而撤銷第一審關於上訴人轉讓第一級毒品暨定應執行刑
部分之判決，改判仍論上訴人以轉讓第一級毒品共三十罪（均累
犯），每罪各處有期徒刑七月；並維持第一審論上訴人以販賣第
一級毒品罪（累犯），處有期徒刑十五年四月，及諭知相關從刑
之判決，而駁回上訴人在第二審對於此部分之上訴，並就前述撤
銷改判部分與駁回上訴部分，合併定其應執行之刑有期徒刑十八
年四月，暨諭知應執行之相關從刑；復以不能證明上訴人有如檢
察官起訴超過原判決所認定轉讓第一級毒品三十次部分之犯行，
而就該部分不另為無罪之諭知（檢察官就此部分係以集合犯一罪
起訴），已詳敘其所憑證據及認定之理由；對於上訴人所辯何以
不足採信，亦在理由內詳加指駁及說明，俱有卷存證據資料可資
覆按。上訴人上訴意旨略以：證人江宏於警詢之陳述，為傳聞證
據，依刑事訴訟法第一百五十九條之二規定，必須具有較可信之
特別情況，且為證明犯罪事實所必要者，始具有證據能力。原判
決並未說明該證人於警詢之陳述，如何具有上述傳聞例外之情形
，僅以其於警詢陳述時距離案發時間較近，且無須面對上訴人在
場之壓力等理由，遽謂具有較可信之特別情況，自有不當。又原
審並未調查有無扣案毒品或其他補強證據，僅憑江宏於警詢及偵
查中之指證，遽認伊有販賣海洛因予江宏之犯行，殊屬違誤。再
伊與其妻即證人林卿筎同財共居，故伊購買海洛因之金錢，應屬
二人所共有，自難認係伊購買毒品後轉讓予林卿筎施用。原判決
遽認伊係以自己所有金錢購買毒品後轉讓予林卿筎施用，亦有未
合云云。惟證據之取捨及事實之認定，均為事實審法院之職權，
倘其採證認事並未違背證據法則，自不得任意指為違法而執為適
法之第三審上訴理由。證人江宏於警詢之陳述，依刑事訴訟法第
一百五十九條第一項規定，除法律有規定外，原則上雖無證據能
力。但原判決已說明：江宏係上訴人有無本件販賣海洛因犯行之
重要證人，其於警詢時對於上訴人販賣毒品之情節已指證詳盡，
雖嗣於第一審否認上情，而與警詢之陳述不符。惟審酌江宏於警
詢時並未受警方以不法方法取證，且其於警詢時所為關於上訴人
販賣毒品之陳述，相較其於法院審判時，距案發當時較近，且係
在警方詢問其關於搶奪案情中所為之附帶陳述，又非在上訴人面
前指證，較不受人情壓力干擾，亦無事後串謀之可能性，因認江
宏於警詢中之陳述具有較可信之特別情況，且係證明上訴人犯罪
事實存否所必須，合於刑事訴訟法第一百五十九條之二之規定，
而認具有證據能力等情綦詳（見原判決第三頁第十一行至第四頁
第一行）。上訴意旨任憑己意，指摘原判決並未說明江宏於警詢
之陳述如何具有傳聞法則例外之情形云云，要與卷內資料不符，
自非適法之第三審上訴理由。又原判決除依憑江宏於警詢及偵查
中所為不利於上訴人之指證外，並佐以警方在上訴人住處扣得上
訴人所有行動電話一具（門號0000000000）、電子磅
秤一台及分裝袋四包等證物，作為認定犯罪事實之依據。並說明
上揭行動電話係上訴人用以販賣海洛因予江宏所使用之聯絡工具
；且上訴人於警詢時供承每次均係向綽號「小胖」之人購買海洛
因新台幣（下同）五、六千元，若上述毒品均係供其自己施用，
實無再使用電子磅秤、分裝袋予以分裝之必要，因認上訴人應係
於販入海洛因後，再以上述電子磅秤及分裝袋分裝成小包後，再
販賣予江宏等情綦詳，並非單憑江宏之指證，作為唯一之論據。
上訴意旨謂原判決並未調查其他補強證據，僅憑江宏之指證，作
為認定其犯罪事實之唯一證據云云，亦非依據卷內資料執為指摘
之合法第三審上訴理由。再上訴人於警詢、偵查及第一審均坦承
有以自己金錢購買海洛因後再無償轉讓予林卿筎施用等情不諱（
見偵查卷第三十一頁背面、第五十五頁、第一審卷第二十、四十
二、一一七、一二二頁）；於原審亦供承有部分購買毒品之金錢
係伊賭博所得等語。其選任辯護人於原審並陳稱：上訴人每次轉
讓毒品價值僅一千元許，與大型毒梟情形不同，有情輕法重情形
，請依刑法第五十九條酌減其刑云云（見原審卷第七十三頁背面
）。從而原判決認定上訴人以自己之金錢購買毒品後轉讓予其妻
林卿筎施用，核與卷內資料並無不合。且原判決對於上訴人在原
審所辯其購買毒品之金錢係林卿筎所有或二人所共有云云，暨林
卿筎在原審所為附合上訴人辯解之詞，如何均不足以採信，亦在
理由內加以指駁論敘綦詳（見原判決第八頁第五行至第九頁倒數
第十行）。上訴意旨置原判決明確之論斷於不顧，猶執其在原審
之同一辯解，任意指摘原判決不當，同非適法之第三審上訴理由
。至其餘上訴意旨無非就原審採證認事職權之適法行使，暨原判
決已明確認定詳細說明之事項，再事爭辯，並仍就其有無販賣及
轉讓海洛因之單純事實，漫事爭辯，均非依據卷內資料具體指摘
原判決不適用何種法則或如何適用不當，顯與法律規定得為第三
審上訴理由之違法情形不相適合。按之首揭說明，其上訴為違背
法律上之程式，應予駁回。又上訴人其餘被訴販賣第一級毒品經
第一審法院諭知無罪部分，雖經檢察官提起上訴，原判決仍維持
該部分無罪之判決，因未據檢察官再提第三審之上訴，該部分已
確定，附為明。
據上論結，應依刑事訴訟法第三百九十五條前段，判決如主文。
中    華    民    國  九十九  年   十二   月    九    日
                      最高法院刑事第七庭
                          審判長法官  洪  文  章  
                                法官  王  居  財  
                                法官  郭  毓  洲  
                                法官  黃  梅  月  
                                法官  沈  揚  仁  
本件正本證明與原本無異
                                      書  記  官  
中    華    民    國  九十九  年   十二   月   十三   日
                                                      V

司法院資訊處製作；財團法人民間司法改革基金會備份。
